【裁判字號】    89,訴,299
【裁判日期】    900418
【裁判案由】    偽造文書等
【裁判全文】
臺灣臺東地方法院刑事判決                          八十九年度訴字第二九九號
    公  訴  人  臺灣台東地方法院檢察署檢察官
    被      告  乙○○
    被      告  甲○○
    右  二  人
    選任辯護人  簡燦賢
右列被告等因偽造文書案件，經檢察官提起公訴（八十九年度偵字第一五二六號、八
十九年度偵字一八三二號），本院判決如左：
    主  文
乙○○行使偽造私文書，足以生損害於他人，處有期徒刑壹年，緩刑參年。偽造之「
朱文琦」、「朱昱豪」、「丁○○」印章參枚，偽造之印文「朱文琦」、「朱昱豪」
、「丁○○」參枚均沒收。
甲○○無罪。
    事  實
一、乙○○於民國（下同）八十九年四月間，收受勞工保險局受託業務處所簽發，票
    據號碼Ｇ0000000號，票面金額新台幣（下同）六十四萬零五百元，以朱
    文琦、朱昱豪、丁○○為共同受款人之匯票乙紙，明知該匯票係其同居人朱鎮永
    投保勞工保險之死亡給付，自己非受款人，無受領該張票據金額之權利，竟基於
    為自己不法所有之意圖，侵占因代收而持有之前開匯票，乙○○為承兌該匯票，
    利用不知情之不詳姓名成年刻印業者，偽刻「朱文琦」、「朱昱豪」、「丁○○
    」三人之印章，蓋於該匯票背面偽造丁○○等三人之背書，足生損害於丁○○等
    三人；再因甲○○催討債務，乃將該匯票交由不知情之甲○○，存入其所有臺東
    縣成功農會信義分部帳號00000－0－0帳戶內，由不知情之農會職員李美
    英持以向成功郵局行使，致郵局行員陷於錯誤而支付現金六十四萬零五百元，甲○○於上開金額入帳後，再提領其中清償債務後之餘額三十萬元，交予乙○○存
    入成功郵局000000－0帳戶內。後因丁○○至八十九年五月初仍未領到該
    筆款項，而向勞工保險局詢問，始知上情。
二、案經被害人丁○○訴由臺東縣警察局成功分局移送臺灣臺東地方法院檢察署檢察
    官偵查起訴。
    理  由
一、本件經訊問被告乙○○，對於右述犯罪事實均予坦承，核與被害人丁○○指訴之
    情節相符，並有勞工保險給付申請書、勞工保險現金給付收據、臺東成功郵局收
    件人簽收證明聯、票據號碼Ｇ0000000之匯票正反面影本各乙紙附卷可稽
    ，被告乙○○之犯行應堪認定。
二、核被告所為，係犯刑法第二百十六條行使第二百十條之偽造私文書罪，第三百三
    十五條第一項侵占罪，及第三百三十九條第一項之詐欺等罪。其偽造私文書為行
    使偽造私文書（此部分係利用不知情之甲○○提示，屬間接正犯）之低度行為，
    偽刻丁○○等三人印章（此部分係利用不知情之不詳姓名刻印業者所為，亦屬間
    接正犯）之行為則為偽造私文書行為所吸收，於匯票背面偽造丁○○等三人之印
    文，係偽造私文書之部分行為，均不另論偽造私文書、偽造印章及偽造印文罪。
    至其侵占、行使偽造私文書及詐欺等三罪間具有方法結果之牽連關係，衡諸行使
    偽造私文書之法定刑為五年以下有期徒刑，較侵占與詐欺二罪之法定刑均為五年
    以下有期徒刑、拘役或科或併科一千元以下罰金為重，應依刑法第五十五條規定
    從較重之行使偽造私文書罪處斷。爰審酌被告無前科，犯後坦承犯行，與被保險
    人朱鎮永同財共居長達七年，期間並與朱鎮永共同撫養朱文琦、朱昱豪二子，又
    於朱鎮永死後代為清償債務，而認該死亡保險給付應得供償債之用，其所使用之
    犯罪手段，及犯罪所生損害尚微等一切情狀，量處如主文所示之刑，並為緩刑之
    諭知，以示懲戒。又上開匯票背面之「朱文琦」、「朱昱豪」、「丁○○」之印
    文參枚，係偽造之印文，以及偽刻之印章三枚，均應依刑法第二百十九條規定宣
    告沒收之。
三、公訴意旨另以：被告甲○○明知該匯票係勞工保險局所簽發，票據權利人並非被
    告乙○○，仍與其基於共同之犯意聯絡，持該匯票冒領保險金，且事後與乙○○
    分贓，因認甲○○有偽造私文書之犯行，與乙○○為共同正犯。被告甲○○雖坦
    承知悉該匯票為勞工保險局所簽發，受款人亦非乙○○，惟否認有偽造文書之犯
    行，辯稱對於匯票上之印文係乙○○所偽造等事實並不知情，其收受並提示該票
    據係為使自己三十萬元之債權獲得清償等語。經查：匯票係具有流通性之有價證
    券，任何持有形式上背書連續匯票之執票人均可能為票據權利人，並非所有未記
    載為受款人之執票人均無票據權利。甲○○受領該匯票時，該票背面業已存有丁○○等三人之背書，且因乙○○自八十二年起即與朱鎮永同財共居，於朱鎮永死
    後並代為清償部分債務，甲○○復見乙○○持有該三人之印章，因而相信該背書
    為真正，有證人丙○○（朱鎮永之債權人）及同案被告乙○○於本院審理時證述
    甚詳，其所辯應屬可採，此外復查無其他積極證據足認被告甲○○涉有偽造文書
    之犯行，不能證明被告犯罪，依法為無罪判決之諭知。
據上論斷，應依刑事訴訟法第二百九十九條第一項前段，三百零一條第一項，刑法第
二百十六條、第二百十條、第三百三十五條第一項、第三百三十九條第一項、第五十
五條、第二百十九條、第七十四條第一款，罰金罰鍰提高標準條例第一條，判決如主
文。
本案經檢察官馬培基到庭執行職務
中      華      民      國      九十   年      四      月    十八       日
                                  臺灣臺東地方法院刑事庭
                                      審判長法官  蔡勝雄
                              法官  陳兆翔
                                            法官  黃怡玲
右正本證明與原本無異。
如不服本判決，應於判決送達後十日內向本院提出上訴狀。（須附繕本）
「切勿逕送上級法院」
                                          書記官  王敏玉
中      華      民      國      九十    年      四      月      十八    日
附記
刑法第二百十六條
行使第二百十條至第二百十五條之文書者，依偽造、變造文書或登載不實事項或使登
載不實事項之規定處斷。
刑法第二百十條
偽造、變造私文書，足以生損害於公眾或他人者，處五年以下有期徒刑。
刑法第三百三十五條
意圖為自己或第三人不法之所有，而侵占自己持有他人之物者，處五年以下有期徒刑
、拘役或科或併科一千元以下罰金。
前項之未遂犯罰之。
刑法第三百三十九條
意圖為自己或第三人不法之所有，以詐術使人將本人或第三人之物交付者，處五年以
下有期徒刑、拘役或科或併科一千元以下罰金。
以前項方法得財產上不法之利益或使第三人得之者亦同。
前二項之未遂犯罰之。


司法院資訊處製作；財團法人民間司法改革基金會備份。
